臺灣新北地方法院行政訴訟裁定
111年度稅簡字第3號
原      告  張俊雄  
被      告  新北市政府稅捐稽徵處

上一代表人  張世玢  
上列當事人間地價稅事件，原告不服新北市政府中華民國110年1
0月21日新北府訴決字第1101556013號函所檢送之訴願決定（案
號:0000000000號〈正確案號為:0000000000號〉），提起行政訴訟
，前經臺北高等行政法院以該院110年度訴字第1487號行政訴訟
裁定移送本院，本院裁定如下：
    主  文
一、原告之訴駁回。
二、訴訟費用由原告負擔。
    理  由
一、按人民因中央或地方機關之違法行政處分，認為損害其權利
    或法律上之利益，經依訴願法提起訴願而不服其決定者，得
    向行政法院提起撤銷訴訟，行政訴訟法第4條第1項定有明文
    。而此所謂行政處分，依訴願法第3條第1項規定係指中央或
    地方機關就公法上具體事件所為之決定或其他公權力措施而
    對外直接發生法律效果之單方行政行為而言。
二、查本件原告因地價稅件不服被告所屬中和分處110年7月1日
    新北稅中一字第1105276817號函文（下稱系爭函文，見原處
    分卷第62頁至第64頁）提起訴願，經遭訴願決定不受理後，
    乃起訴請求：⑴訴願決定及就被告所屬中和分處110年7月1日
    新北稅中一字第1105276817號函均撤銷。⑵被告對於原告110
    年7月26日申請，應作成納稅人張王秀麗（即原告之母、被
    繼承人）坐落新北市○○區○○段00○00○00○00○00○00○000地號
    七筆土地（下稱系爭土地）等26人公同共有1/7，108年及10
    9年地價稅按繼承分配持分（潛在1/6）繳納之行政處分，並
    退還溢繳之稅款。此有原告前經補正之行政起訴狀足憑。然
    查，系爭原告所不服被告所屬中和分處110年7月1日新北稅
    中一字第1105276817號函文，乃係被告對於原告所詢問系爭
    土地108年及109年地價稅繳納疑義，所為說明處理情形及相
    關法令，核屬觀念通知，並非被告就公法上具體事件所為之
    決定或其他公權力措施而對外直接發生法律效果之單方行政
    處分，尚不對外發生准駁之法律上效果，難謂其屬行政處分
    性質，則原告訴請撤銷系爭函文部分，訴願決定以上開函文
    非屬行政處分，不予受理，即無不合。原告提起行政訴訟，
    顯非合法，自應予駁回。
三、至於原告本案起訴並請求被告對於原告110年7月26日申請，
    應作成納稅人張王秀麗（即原告之母、被繼承人）坐落系爭
    土地）等26人公同共有1/7，108年及109年地價稅按繼承分
    配持分（潛在1/6）繳納之行政處分，並退還溢繳稅款之課
    予義務之訴。經查:
　1.按訴願法第2條規定:「（第1項）人民因中央或地方機關對
    其依法申請之案件，於法定期間內應作為而不作為，認為損
    害其權利或利益者，亦得提起訴願。（第2項）前項期間，
    法令未規定者，自機關受理申請之日起為二個月。」，又按
    「（第1項）人民因中央或地方機關對其依法申請之案件，
    於法令所定期間內應作為而不作為，認為其權利或法律上利
    益受損害者，經依訴願程序後，得向行政法院提起請求該機
    關應為行政處分或應為特定內容之行政處分之訴訟。（第2
    項）人民因中央或地方機關對其依法申請之案件，予以駁回
    ，認為其權利或法律上利益受違法損害者，經依訴願程序後
    ，得向行政法院提起請求該機關應為行政處分或應為特定內
    容之行政處分之訴訟（第2項）。」，行政訴訟法第5條亦有
    明文。
　2.經查，本件原告就其上開課予義務之訴之請求，雖被告以原
    告未依法向原處分機關提出上開申請，而僅於原告對首揭非
    屬行政處分之系爭函文提起訴願時，以110年7月26日之再願
    書（見訴願卷第6至第7頁）中加以說明並請被告重新核算納
    稅人張王秀麗按其潛在應由持分1/6繳納稅額，並退還溢繳
    之稅款，而認原告並未依法填具系爭土地地價稅分單繳納申
    請書，故而無原處分機關就原告上開之請求，作成准許或駁
    回之處分等情，此有本院經審查由審查股以公務電話紀錄向
    被告機關確認在案（見本院卷第21頁），據此，被告雖認原
    告就系爭土地，如欲申請被告作成納稅人張王秀麗就坐落系
    爭土地等26人公同共有1/7，108年及109年地價稅按繼承分
    配持分（潛在1/6）繳納，並退還溢繳之稅款之處分，應依
    法向原處機關提出申請，並填具系爭土地地價稅分單繳納申
    請書，以利原處分機關准許或駁回（即否准）後，並於如遭
    駁回（即否准）之處分，向上級機關提起訴願，而仍有不服
    者，始得以起訴請求之；然本院審認本案原告就前述非屬行
    政處分之函文雖誤為提起訴願，然原告既有以其前述110年7
    月26日之再願書向被告申請就系爭土地分單繳納地價稅及退
    還稅款之提出，雖被告機關誤未就此原告申請做成否准之處
    分，惟依前揭訴願法第2條第2項之規定，原分機關雖有未於
    受理原告申請之日起2個月內作成處分，然原告依法仍應於
    其申請遭行政機關不作為時，提起訴願加以救濟之，但原告
    就上開原處分機關之不作為，亦未經提起訴願，則原告此部
    分之起訴亦屬不合法，仍應予駁回，特再敘明。
四、依行政訴訟法第236條、第107條第1項第10款、第104條、民
    事訴訟法第95條、第78條，裁定如主文。
中　　華　　民　　國　　111 　年　　6 　　月　　10　　日
                行政訴訟庭法　官　楊志勇
上為正本係照原本作成。
如不服本裁定，應於裁定送達後10日內向本院提出抗告狀（須按
他造人數附繕本），抗告狀並應記載抗告理由，表明關於原裁定
所違背之法令及其具體內容，或依訴訟資料可認為原裁定有違背
法令之具體事實，並繳納抗告費新臺幣1,000元。
                          書記官　李懿淳
中　　華　　民　　國　　111 　年　　6 　　月　　13　　日